最　高　行　政　法　院　判　決　　　　　　　　　　　九十一年度判字第九一號
　　原　　　告　甲○○○○○○.
　　被　　　告　雲林縣稅捐稽徵處
　　代　表　人　張綿容
右當事人間因營業稅事件，原告不服財政部中華民國八十九年三月十五日台財訴第0
000000000號再訴願決定，提起行政訴訟。本院判決如左：
    主  文
原告之訴駁回。
訴訟費用由原告負擔。
    事  實
緣原告於雲林縣斗南鎮○○街六十二號經營家庭五金買賣，核屬營業稅法第十三條第
三項所規定之小規模營業人，該地段按雲林縣小規模營利事業營業稅查定費用標準等
級評定表列屬第五級，原查定員工一人、房屋坪數二坪，被告乃依財政部七十九年六
月十二日台財稅第000000000號令發布營業稅特種稅額查定辦法第五條暨七
十九年六月十二日台財稅第七九一一九一五七二號函發布營業稅特種稅額查定費用標
準等級表，經計算其每月銷售額為新台幣（以下同）六三、一八一元，並以稅率百分
之一課徵營業稅為六三一元。惟因見原告自八十五年十月至十二月起，對課徵之各季
營業稅迭有異議，為疏減訟源，乃在原告於八十六年十二月十七日對八十六年七至九
月營業稅提出復查申請後，特邀請原告於八十七年一月十六日前去被告協談。旋按協
談結果，依營業稅特種稅額查定辦法第九條規定組成審核小組前往實地察看，作成評
定：「按現場營業面積為五坪以上，但因營業項目家庭五金、貨品堆放鬆散，又經營
者年逾六十左右，擬請業務課對該行查定，應先依實際面積換算租金、資本主薪資．
．．。該行位於斗南鎮○○地段，原查業務課考量後，面積按二坪，薪資一人還原換
算查定銷售額並無不當。」就該次（即八十六年七月至九月營業稅）復查重核其營業
費用為一六、四○○元（包括資本主薪資一四、○○○元、租金二坪計二、四○○元
）除以費用率百分之二十二，其每月銷售額應為七四、五四○元，乘以百分之一徵收
率課徵營業稅，應為每月七四五元，但基於不利變更禁止原則，並參酌審核小組評定
意見，予以維持原查定八十六年七月至九月稅額。嗣被告工商稅課參酌上述評定報告
，自八十七年一月起按前揭查定辦法第三條規定調整查定每月營業稅七四五元，八十
七年七－九月合計為二、二三五元。原告不服，申請復查結果，未准變更，循序提起
訴願、再訴願，遞遭決定駁回，遂提起行政訴訟。茲摘兩造訴辯意旨於次：
原告起訴意旨略謂：查原告經營之弘明五金行自民國七十九年迄今，其資本、營業處
所面積、經營人數等營業條件均未變更，且因原告已近老邁，故營業狀況一日不如一
日，被告竟未斟酌事實，於外在經營條件變差後，且經營人數、營業處所面積等營業
條件均未變更下，自無重行查定銷售額之必要，被告卻將其營業費用等級自原第八級
提高為第五級，依營業稅特種稅額查定辦法「其有變更營業項目，擴大營業場所或營
業狀況。．．．及其他必須調整銷售額情形時」方可重行查定之規定，實有未合。另
被告前核定原告營業費用等級第八級係斟酌事實，按實從寬核定，自屬依法有據，現
因經辦人更替，即將原核定推翻，針對原告每三個月課徵高達近一個資本額之營業稅
額，且於復查、訴願等答辯過程，一再主張其對「營業情形特殊已作適當考量」等狡
辯之辭，拒絕援循往例參酌實際狀況，按實核定，實難令人甘服。為此，請判決撤銷
原處分及訴願、再訴願決定等語。
被告答辯意旨略謂：查原告經營家庭用五金買賣，被告依營業稅法第四十條及營業稅
特種稅額查定辦法第三條、第五條規定，財政部頒訂標準及雲林縣政府公報七十三年
秋字第一期發布之本縣小規模事業營業稅查定費用標準等級評定表核定其當季營業稅
額計二、二三五元，並非無據。次查原告店址坐落於斗南鎮○○街，依雲林縣小規模
事業營業稅查定費用標準等級評定表評列為第五級，原評定八級有誤，經被告業務課
服務區人員於稅籍清查時發現，按費用等級更正為五級，自無不當。復據與本案相關
之另案復查員親往實地瞭解陳稱：「．．．弘明五金行店面位於文元街右側，距工程
車出入巷道尚有距離，且該地段屬市場地帶，商店、攤販林立相當繁榮，鄰近雖有工
地施工，尚不致影響其生意。」並有現場照片影本附案可稽。另依前揭事實欄所述被
告按協談結果，依營業稅特種稅額查定辦法第九條規定組成審核小組前往實地查看，
作有「按現場目測營業面積為五坪以上，但因營業項目家庭五金、貨品堆放鬆散，又
經營者年逾六十左右．．．該行位於斗南鎮○○地段，原查業務課考量後，面積按二
坪，薪資一人還原換算查定銷售額，並無不當．．．」評定報告在案。故被告對於原
告所提外在環境因素及經營者年老力衰等影響皆已作適度之考量。所稱「拒絕循往例
參酌實際營業狀況，．．．」一詞，顯非事實，不足採信。另原告於八十六年四至六
月營業稅事件，亦曾訴經鈞院八十八年度判字第二六四號判決駁回。綜上所述，原告
之訴顯無理由，請予以駁回等語。
　　理  由
按「．．．小規模營業人，指第十一條、第十二條所列各業以外之規模狹小，平均每
月銷售額未達財政部規定標準而按查定課徵營業稅之營業人。」、「．．．查定計算
營業稅額之營業人，由主管稽徵機關查定其銷售額及稅額，每三個月填發繳款書通知
繳納一次．．．查定辦法，由財政部定之。」分別為行為時營業稅法第十三條第三項
、第四十條所明定。次按「主管稽徵機關查定前條營業人之銷售額，．．．。其有變
更營業項目，擴大營業場所或營業狀況。．．．及其他必須調整銷售額之情形時，得
隨時重行查定其銷售額。．．．」及「依查定銷售額計算營業稅額之營業人，除適用
第六條規定者外，主管稽徵機關應依左列營業費用除以費用率，計算其每月銷售額。
．．．一、資本主薪資．．．二、員工薪資．．．三、房租金：按每坪每月核計，其
自有或無償借用之房屋，視為租用。」分別為營業稅特種稅額查定辦法第三條第一項
、第五條第一項所規定。本件原告為經營小五金買賣之小規模營業人，被告依審核小
組於八十七年一月十六日經由與原告協談後，在營業地勘查，按查得情形予以認定營
業費用為一六、四○○元（包括資本主薪資一四、○○○元、租金二坪計二、四○○
元）除以費用率百分之二十二，其每月銷售額應為七四、五四○元，乘以百分之一徵
收率課徵營業稅，應為每月七四五元，乃核課八十七年七－九月份營業稅二、二三五
元。揆諸首揭規定，尚無不合。原告雖訴稱被告原核定與事實顯有未符，請派員實地
按實核定，以維租稅公平等語。惟查本件每期營業稅係依營業稅特種稅額查定辦法第
九條規定組成審核小組實地察看，有「按現場營業面積為五坪，但因營業項目家庭五
金、貨品堆放鬆散，又經營者年逾六十左右．．．該行位於斗南鎮○○地段，原查業
務課務實考量後，面積按二坪薪資一人依規定按費用還原法予以換算查定銷售額，並
無不當．．．」評定報告在案，並於八十七年二月六日依據營業稅特種稅額查定辦法
第三條規定重新編製查徵紀錄表所核定據以課徵，又營業稅特種稅額查定辦法第五條
末項「營業情形特殊者」，依財政部七十五年七月九日台財稅第七五二六一二五號函
釋規定，原告所營行業並未包括在內。本季營業稅之評定依規定係以資本主薪資一人
金額一四、○○○元，房租金二坪二、四○○元除以費用率百分之二十二乘以稅率百
分之一再乘以三個月依規定予以核課，查被告並已就原告所主張弘明五金行現受附近
斗南市場改建、福利中心增設、大型量販店林立等外在環境因素及經營者年老力衰影
響（已逾六十五歲）經營狀況每日益下」情節，派員實地訪查後作成報告：「．．．
弘明五金行店面位於文元街右側，距工程車出入巷道尚有距離，且該地段屬市場地帶
，商店、攤販林立相當繁榮，鄰近雖有工地施工，對原告營業情形尚不致有明顯之影
響」，有前開報告可憑，被告顯已對原告所提外在環境因素及經營者年老力衰等影響
作適度之考量，原告主張自非可採。至八十六年七月至九月所核定之營業額每月為六
三、一八一元，係將應列資本主薪資列為受僱員工薪資。被告於八十七年七月至九月
查定營業額每月為七四、五四○元除更正上開錯誤外，並依上開協談結果及評定報告
，考量原告個別情況後核定其八十七年七月至九月期之營業稅，應無不合。一再訴願
決定遞予維持，俱屬妥適。原告之訴為無理由，應予駁回。
據上論結，本件原告之訴為無理由，爰依行政訴訟法施行法第二條、行政訴訟法第九
十八條第三項前段，判決如主文。
中　　華　　民　　國　　九十一　　　年　　　一　　　　月　　　十七　　　日
                    最 高 行 政 法 院  第 四 庭
                                審 判 長 法  官　　　葉　振　權
                                         法  官      廖  宏  明
                                         法  官　　　吳　錦　龍
                                         法  官　　　劉　鑫　楨
                                         法  官　　　吳　明　鴻
右  正  本  證  明  與  原  本  無  異
　　　　　　　　　　　　　　　　　　　　 法院書記官　莊　俊　亨
中　　華　　民　　國　　九十一　　　年　　　一　　　　月　　　十八　　　日
